# CAS 2 的理解

提问人：wjcpa9568 时间：2014-06-22 10:12:47
请教陈总： 修改后的CAS2 中的“投资方对于被投资单位除净损益、其他综合收益和利润分配以外所有者权益的其他变动，应当调整长期股权投资的账面价值并计入所有者权益。”，指的是什么？

回答人：chenyiwei
这个问题在版面上也讨论较多。大致上可以这样讲解：
被投资单位除净损益、其他综合收益以及利润分配以外的所有者权益的其他变动的因素，主要包括被投资单位接受其他股东的非货币资本性投入、被投资单位发行可分离交易的可转债中包含的权益成分、权益结算的股份支付、其他股东对被投资单位增资导致投资方持股比例变动等。投资方应按所持股权比例计算应享有的份额，调整长期股权投资的账面价值，同时计入资本公积(其他资本公积)，并在备查簿中予以登记，投资方在后续处置股权投资但对剩余股权仍采用权益法核算时，应按处置比例将这部分资本公积转入当期投资收益;对剩余股权终止权益法核算时，将这部分资本公积全部转入当期投资收益。 【例 18 】A、B、C公司2x10年 3 月 20 日分别以现金出资 200 万元、 400 万元和 400 万元出资设立D公司，分别持有D公司20%、40%、40%的股权。A公司对D公司具有重大影响，采用权益法进行核算。D公司自设立日起至2x12年 1 月 1 日实现净损益1 000万元，除此以外，无其他影响净资产的事项。2x12年 1 月 1 日，经A、B、C公司协商，B公司对D公司增资 800 万元，增资后D公司净资产为2 800万元，A、B、C公司分别持有D公司15%、50%、35%的股权，A公司仍对D公司具有重大影响。假定A公司与D公司适用的会计政策、会计期间相同，双方在当期及以前期间未发生任何内部交易。不考虑所得税影响因素。 本例中，2x12年 1 月 1 日，B公司增资前，D公司的净资产账面价值为2 000万元，A公司对B公司的长期股权投资的账面价值为 400 万元。B公司单方面增资后，D公司的净资产增加 800 万元，该变动属于D公司除净损益、其他综合收益和利润分配以外所有者权益的其他变动，A公司按应享有比例(15%)享有 120 万元(800万x15%)。 此外，B公司增资后A公司对D公司的持股比例从20%下降为15%，因此，原长期股权投资应相应结转 100 万元(400x(5%/20%))。 综上，A公司对D公司的长期股权投资的账面价值应调增 20 万元，并相应调整资本公积一其他资本公积。 【例 19 】甲企业持有乙企业40%的股权，能够对乙企业施加重大影响。2x12年 12 月 31 日该项长期股权投资的账面价值为4 000万元。2x13年 2 月 15 日，乙企业向其 200 名管理人员每人授予 100股股票期权，这些职员从2x13年 1 月 1 日起在乙企业连续服务 3 年，每人即可以 4 元每股的价格购买 100 股A公司股票。乙企业估计该期权在授予日的公允价值为 15 元。截至2x13年 12 月 31 日，有 20 名职员离开乙企业，乙企业估计 3 年中离开的职员的比例为20%。因此，乙企业确认了80 000元股份支付费用((15x200x100x80%)/3)，并相应确认资本公积一其他资本公积。 假设在乙企业没有发生其他引起净资产变动的事项的情况下，甲企业应相应确认投资收益32 000元(80 000x40%)，以及资本公积一其他资本公积32 000元(80 000x40%)。
但这条规定在IFRS下并无明确依据（只有 2012 年发布的一个征求意见稿，且征求意见过程中反对意见较大），且实际执行过程中也可能出现其他一些问题，需要财政部进一步明确，例如： （ 1 ）该规定是否仅适用于投资方在被投资方的权益比例不变的情况下（如联营企业的控股股东对其进行单方面的捐赠等不增加实收资本、不改变股权结构的资本性投入）？如果权益比例上升或者下降，是否也应当如此处理？ （ 2 ）在股权比例变动的情况下，如果出现了“本投资方实际转让股权＋新股东增资同时进行，且互为前提”等较为复杂的情况，则可以依据权益法的原则确定该次变动后本投资方的长期股权投资账面价值，但在如何分别确定应计入资本公积的金额和应计入当期损益的金额？建议给出更详细的指引，以免在实务操作中引发歧义。 （ 3 ）对由此直接计入所有者权益的金额的性质应当明确，即是否属于其他综合收益。我们理解这种情况下直接计入权益的金额应属于其他综合收益的组成部分，而不应在“资本或股本溢价”和“其他综合收益”之外再出现第三种性质的分类。

提问人：zhs7403 时间：2014-06-22 20:31:52
陈老师,19中 15 元公允价值是否是减除了 4 元--未来支付金额的数字,个人理解进损益的数字应该是企业真正承担的差值.还有一点是否甲之前按照40%股权已经做了dr 长股 cr 投资收益--该数值是已经考虑了乙公司计提 8 万后的净利润 40% ，在做您说的 dr 投资收益 cr资本公积？但这样是否投资收益是否在借方有 2 次？ -- 第一次是已经考虑了乙公司计提 8 万后的净利润40%，是否应改为 dr 长股 cr 资本公积 8 万？

回答人：chenyiwei
1 、题干中已经提及期权本身的公允价值为 15 ，即扣减了行权时需支付的价款。 2 、权益法下确认投资收益的金额已经是基于扣减了该项费用后的净利润，长期股权投资总额不变。

提问人：wjcpa9568 时间：2014-06-23 14:14:04
麻烦再请教一下，您说的要进资本公积，但在《上市公司执行企业会计准则案例解析-中国证监会会计部编》上好像是要进损益，还是我理解错误，麻烦请指正？

回答人：chenyiwei
这是 2014 年新修订的长期股权投资准则第十一条中的规定。